【裁判字號】    90,訴,442
【裁判日期】    900809
【裁判案由】    公共危險
【裁判全文】
臺灣臺南地方法院刑事判決                             九十年度訴字第四四二?
    公  訴  人  臺灣臺南地方法院檢察署檢察官
    被      告  乙○○
    指定辯護人  本院公設辯護人甲○○
右列被告因公共危險案件，經檢察官提起公訴（九十年度偵字第五○二號），本院判
決如左：
    主  文
乙○○放火燒燬現供人使用之住宅未遂，處有期徒刑參年拾月。
    事  實
一、乙○○於民國九十年三月十二日晚上九時四十分許，基於放火燒燬現供人使用之
    住宅之犯意，將工業用酒精以擠壓之方式，噴向其鄰居丙○所居住位於臺南縣將
    軍鄉北埔村北埔二號之一後所搭蓋之建築物內，再以衛生紙用噴火燈點燃後，引
    燃上開酒精起火燃燒，而造成丙○所居住現供人使用住宅之紗窗隔間及塑膠排水
    管焚毀（此部份未據告訴），幸經母親陳素華（起訴書誤陳素華係鄰居）等人即
    時撲滅，始未釀成災，並扣得噴火燈一個。
二、案經臺南縣警察局學甲分局報告臺灣臺南地方法院檢察署檢察官偵查起訴。
    理  由
一、右揭犯罪事實，迭據被告乙○○於警訊、偵查中及本院審理時坦承不諱，惟辯稱
    係患有妄想症云云（見臺南縣警察局學甲分局九十年三月十二日偵訊筆錄、臺灣
    臺南地方法院檢察署九十年度營偵字第五○二號偵查卷第十二頁反面、本院九十
    年五月八日訊問筆錄、九十年五月二十一日審理筆錄、九十年六月二十一日訊問
    筆錄、九十年七月五日審理筆錄），惟查：被告自案發前以迄案發後，均未曾有
    何就診之紀錄，業據本院依職權向財團法人奇美醫院函查，有該院九十年七月三
    日（九十）奇醫字第三三五六號函稱：「貴院查詢乙○○在本院就診紀錄，經查
    證不曾在本院就診」在卷可稽，足證其於本院辯稱曾至奇美醫院腦神經科診療云
    云（見本院九十年五月二十一日訊問筆錄）為虛，復被告亦未提出任何殘障手冊
    或曾至醫院就診之證明文件或病歷表供本院參酌，難認所言確屬真實，復被告於
    偵查中亦供稱：「因為鄰居喝酒罵我，所以我拿噴火燈燒對方陽台雜物」等語（
    見臺灣臺南地方法院檢察署九十年度營偵字第五○二號偵查卷第十二頁反面），
    益徵被告所以放火，確有其動機存在無誤，而上開犯罪事實，確據證人丙○及陳
    素華於警訊中證述明確（見臺南縣警察局學甲分局偵查卷九十年三月十一日偵訊
    筆錄），且被告自警訊以迄本院審理時，對前揭犯罪事實之情節均陳述纂詳，條
    理清楚，顯與一般精神耗弱之人無法詳細描述案情乙節迥異，復觀之案發時製作
    之警訊筆錄中，被告對其於何時、地，以如何之方法放火等犯罪不法構成要件事
    實詳盡描述尤為明顯，亦足證被告於行為時確未有精神耗弱等情無誤；又被告所
    放火之處，係證人丙○所居住現供人使用之建築物，且上開建築物，未至全燬或
    喪失效用，亦有臺灣臺南地方法院檢察署九十年三月十九日勘驗筆錄、照片九幀
    在卷足考，此外，復有扣押書一紙附卷足參，事證明確，被告所辯無非飾卸之詞
    ，不足採信，其犯行堪以認定，應依法論科。
二、按所謂燒燬建築物，係指火力燃燒，使建築物全燬，或雖未全燬，而效用業已喪
    失，始為放火罪之既遂。核被告放火燒燬現供人使用之住宅，所為係犯刑法第一
    百七十三條第三項、第一項之放火未遂罪。被告已著手於犯罪行為之實施，而未
    至使上開建築物全燬，或使效能完全喪失之程度，為未遂犯，依刑法第二十六條
    前段之規定，減輕其刑。爰審酌被告犯罪之動機、目的、手段、品行、智識程度
    、所生危害非微及犯罪後之態度欠佳等一切情狀，量處如主文所示之刑，以資懲
    儆。至扣案之噴火燈一個，固為被告所有供犯本罪之物，惟非被告所有，業據被
    告供稱在卷（見本院九十年七月二十六日審理筆錄），爰不另依刑法第三十八條
    第一項第二款之規定沒收，附此敘明。
據上論斷，應依刑事訴訟法第二百九十九條第一項前段，刑法第一百七十三條第三項
、第一項、第二十六條，罰金罰鍰提高標準條例第一條，判決如主文。
本案經檢察官陳慧玲到庭執行職務。
中    華    民    國      九十      年      八        月        九    日
                              臺灣臺南地方法院刑事第二庭
                                  審判長法官  侯明正
                                        法官  謝瑞龍
                                        法官  黃翰義
右正本證明與原本無異。
如不服本判決應於送達後十日內向本院提出上訴狀。
                                      書記官  陳金堂
中    華    民    國      九十      年      八        月      九        日
附錄本案論罪科刑法條全文：
中華民國刑法第一百七十三條
 (放火或失火燒燬現住建築物及交通工具罪)
放火燒燬現供人使用之住宅或現有人所在之建築物、礦坑、火車、電車或其他供水、
陸、空公眾運輸之舟、車、航空機者，處無期徒刑或七年以上有期徒刑。
失火燒燬前項之物者，處一年以下有期徒刑、拘役或五百元以下罰金。
第一項之未遂犯罰之。
預備犯第一項之罪者，處一年以下有期徒刑、拘役或三百元以下罰金。


司法院資訊處製作；財團法人民間司法改革基金會備份。
